臺灣桃園地方法院民事判決　　　　　　　95年度訴字第2059號
原　　　告　甲○○
被　　　告　許榮富原名許晉彰.
訴訟代理人　乙○○
上列當事人間債務人異議之訴事件，於民國96年4 月17日言詞辯
論終結，本院判決如下：
    主      文
本院九十五年度執字第四二九五六號給付票款強制執行事件所為
之強制執行程序應予撤銷。
訴訟費用由被告負擔。
    事實及理由
甲、原告主張：(一)訴外人卓金得於民國86年4 月5 日靠行於福斗
    交通有限公司（下稱福斗公司），並簽署均未填載日期或發
    票日之「信託及靠行委託服務契約書」、「本票」及「授權
    書」，原告為擔保卓金得於上開靠行期間所積欠借款、行費
    、稅金費用之債務，亦簽署汽車貨運業接受個別經營者（寄
    行）委託服務契約書（但未填寫靠行車輛資料及簽約日期）
    ，並簽發未填載票據金額、發票日之本票一張（下稱系爭本
    票）交由福斗公司收執。而卓金得已於89年3 月20日清償所
    欠福斗公司上開債務，業經臺灣臺南地方法院於92年3 月4
    日以90年度南簡字第1719號民事判決認定在案，故原告所簽
    發用以擔保卓金得所欠債務之本票債務即因清償而消滅。再
    者，原告簽署上開委託服務契約書及空白本票時，並未填寫
    車輛資料、簽約日期及本票金額、發票日，亦未授權他人填
    載本票金額與發票日期，縱使福斗公司將系爭本票再轉讓與
    被告，惟系爭本票發票行為尚未完成，應屬無效票據，被告
    自行將系爭本票偽造為金額51萬元、發票日89年4 月2 日，
    自不得對原告主張票據上之權利。退步言之，系爭本票票載
    發票日為89年4 月2 日，被告雖曾向臺灣苗栗地方法院聲請
    裁定准予強制執行，經該院以90年度票字第737 號民事裁定
    准予強制執行（下稱本件本票裁定），但被告遲至95年11月
    22日始聲請強制執行，已罹於3 年之時效，故縱認系爭本票
    為有效票據，原告亦得拒絕履行。(二)惟被告仍以本件本票裁
    定為執行名義，向鈞院聲請強制執行，經鈞院以95年度執字
    第42956 號給付票款強制執行事件受理，並查封原告所有坐
    落桃園縣中壢市○○段496 號地號土地及其上建號1527號即
    門牌號碼桃園縣中壢市○○街303 巷5 號5 樓建物，以及扣
    押原告在第三人處之存款債權等。原告自得請求撤銷上開執
    行事件之強制執行程序等語，並聲明：如主文所示。
乙、被告則以：原告所舉臺灣台南地方法院92年3 月4 日90年度
    南簡字第1719號判決所認定之事實與本件無關，上開判決僅
    認定訴外人卓金得與福斗公司雙方就卓金得所有車號TH-878
    號曳引車債務於89年3 月20日完成結算。惟本件原告係於89
    年4 月2 日簽發系爭本票，用以擔保卓金得另輛車號6J-208
    號曳引車靠行之債務，有原告簽立之車號6J-208號委託服務
    契約書及系爭本票為證，被告並未免除卓金得就車號6J-208
    號曳引車所積欠之債務，該債務迄今尚未清償。再系爭本票
    債權業經本件本票裁定確定許久，系爭本票債權確屬實在不
    容置疑，而票據為無因證券，票據債務人如主張其與執票人
    間無票據行為之原因關係存在，或認系爭本票係被告偽造，
    自應由原告負舉證責任等語資為抗辯。並聲明：原告之訴駁
    回。
丙、得心證之理由：
  一、原告主張被告於95年11月22日以本件本票裁定為執行名義
      ，向本院民事執行處聲請強制執行，經本院以95年度執字
      第42956 號給付票款強制執行事件受理乙節，為被告所不
      爭執，並經本院依職權調取上開執行事件卷宗核閱屬實，
      堪信為真實。
  二、次按執行名義成立後，如有消滅或妨礙債權人請求之事由
      發生，債務人得於強制執行程序終結前，向執行法院對債
      權人提起異議之訴；執行名義無確定判決同一之效力者，
      於執行名義成立前，如有債權不成立或消滅或妨礙債權人
      請求之事由發生，債務人亦得於強制執行程序終結前提起
      異議之訴。強制執行法第14條第1 項前段、第2 項定有明
      文。本件強制執行程序僅進行至對於原告不動產為查封登
      記，並扣押其對於第三人之存款債權及薪資債權等情，有
      該執行卷宗可按，是應認本件強制執行程序尚未終結，則
      原告依據強制執行法第14條之規定提起本件債務人異議之
      訴，合於上揭法律規定，首先敘明。
  三、本件原告主張系爭本票債權已因3 年間未行使而消滅，其
      得拒絕履行，被告則以前揭情詞置辯。經查：
    (一)按票據上之權利，對本票發票人，自到期日起算，見票即
      付之本票，自發票日起算，3 年間不行使，因時效而消滅
      ，票據法第22條第1 項定有明文。查本件本票裁定所示之
      系爭本票，其發票日為89年4 月2 日、未記載到期日（見
      被告於本件執行事件於95年11月28日提出之本票原本），
      依票據法第120 條第2 項之規定，視為見票即付，是縱認
      系爭本票為有效之票據且被告確為票據債權人，但被告對
      原告之系爭本票債權，其請求權時效期間為自發票日起算
      3 年即至92年4 月2 日止，其間如未有中斷事由發生，系
      爭本票債權即因時效完成而消滅。
    (二)次按「消滅時效，因左列事由而中斷：一、請求。二、承
      認。三、起訴。」；「左列事項，與起訴有同一效力：…
      五、開始執行行為或聲請強制執行。」；「時效因請求而
      中斷，若於請求後6 個月內不起訴，視為不中斷。」民法
      第129 條第1 項、第129 條第2 項第5 款、第130 條分別
      定有明文。又民法第130 條所定之起訴，對於已經取得執
      行名義之債務，係指依同法第129 條第5 款規定與起訴有
      同一效力之開始執行行為或聲請強制執行而言，亦即對於
      已取得執行名義之債務，若於請求後6 個月內不開始強制
      執行或不聲請強制執行，其時效視為不中斷。經查：被告
      於90年間持系爭本票向臺灣苗栗地方法院聲請本票裁定准
      予強制執行，經該院於90年10月3 日裁定准予強制執行，
      並於91年1 月24日出具確定證明書予被告等情，有本件本
      票裁定及確定證明書附於本件執行事件卷宗可按。被告雖
      曾以其執有系爭本票，於上開時間向臺灣苗栗地方法院聲
      請裁定准許強制執行，惟本票准予強制執行之裁定屬非訟
      事件之裁定，被告之上開聲請係屬民法第129 條第1 項第
      1 款所定之「請求」，而非同條項第3 款所定之「起訴」
      ，依上開規定，被告若欲保持其因上開請求所生中斷時效
      之效力，應於請求後6 個月內起訴或聲請強制執行始可，
      否則，時效視為不中斷。就此，被告並未主張、證明其於
      上開請求後6 個月內已就系爭本票債權提起訴訟或已經聲
      請強制執行，則上開因請求所生中斷時效之效力，即無由
      維持，系爭本票債權之時效，仍應自系爭本票之發票日起
      算，因3 年間（即於92年4 月2 日前）不行使而消滅，又
      被告亦未主張、證明另有其他中斷時效之事由，則原告主
      張系爭本票債權已因3 年間不行使而消滅乙節，即為可採
      。
    (三)被告雖於95年11月22日以本件本票裁定為執行名義聲請強
      制執行，惟系爭本票債權已於92年4 月2 日因時效完成而
      消滅，則原告據此為時效抗辯，而拒絕履行，即屬有據。
  四、綜上，本件執行名義成立後，系爭本票債權既已罹於時效
      而消滅，原告亦為拒絕履行之抗辯，應認有消滅被告請求
      之事由，則原告依強制執行法第14條之規定，請求撤銷本
      院95年度執字第42956 號給付票款強制執行事件所為之強
      制執行程序，為有理由，應予准許。
  五、本件事證已臻明確，兩造其餘主張及攻擊防禦方法，與本
      件判決結果並無影響，毋庸一一論述，附此敘明。
丁、訴訟費用負擔之依據：民事訴訟法第78條。
中　　華　　民　　國　 　96　　年　 　5　　月　　7　　日
    　　　　　　　民事第三庭  法　官  林望民
上列為正本係照原本作成
如對本判決上訴，須於判決送達後20日內向本院提出上訴狀
中　　華　　民　　國　 　96　　年　　5 　　月　　7 　 日
                              書記官  曾建中
